【裁判字號】    90,上訴,1565
【裁判日期】    900718
【裁判案由】    偽造文書等
【裁判全文】
臺灣高等法院刑事判決                            九十年度上訴字第一五六五號
    上  訴  人
    即  被  告  戊○○
    輔  佐  人  丁○○
右上訴人因偽造文書等案件，不服臺灣臺北地方法院八十九年度訴字第一六八七號，
中華民國九十年三月三十日第一審判決（起訴案號：臺灣臺北地方法院檢察署八十九
年度偵字第二○九一三號），提起上訴，本院判決如左：
    主  文
原判決撤銷。
戊○○共同連續行使偽造私文書，足以生損害於他人，處有期徒刑陸月，如易科罰金
以參佰元折算壹日。
如附表所示之偽造署押（共計伍枚）、扣案之偽造信用卡壹張均沒收。
    事  實
一、戊○○與年籍不詳、綽號「阿森」之成年人，共同意圖為自己不法所有，而行使
    偽造信用卡私文書並冒刷信用卡之概括犯意聯絡與行為分擔，於民國八十九年十
    月二十日，由「阿森」提供其所持有、假冒富邦商業銀行卡號為0000000
    000000000號之偽造信用卡一張，戊○○即先後於同日十九時五十七分
    許、同日二十一時六分許，持前揭之偽信用卡，分別在台北市○○路○段三十二
    號一樓航宇電訊設備有限公司冒刷購買行動電話手機、台北市○○路○段三十號
    二樓璽帆護膚坊冒刷購買化粧品，並由戊○○連續偽造「李建勇」、「吳俊洋」
    之署押於各該二聯式或三聯式信用卡簽帳單上，持之行使（均詳如附表所示），
    使前揭特約商店陷於錯誤，同意戊○○刷卡購物，足以生損害於「李建勇」、「
    吳俊洋」、前揭各該特約商店及富邦商業銀行對於信用卡管理之正確性。嗣於同
    日二十二時許，戊○○復持該偽造信用卡，至台北市○○街二十六號全國電子專
    賣店（台北市第五分公司），購買行動電話二支，交付信用卡予專賣店店員甲○○，欲刷卡結帳時，經甲○○發現該信用卡背面之姓名欄並未簽名而察覺有異，
    乃去電財團法人聯合信用卡中心詢問，知悉該信用卡為偽造，而報警查獲，始未
    得逞，並扣得前揭偽造信用卡一張。
二、案經台北市政府警察局大安分局報請台灣台北地方法院檢察署檢察官偵查起訴。
    理  由
一、訊據上訴人即被告戊○○坦承於右揭時、地，以信用卡購物之事實，但矢口否認
    其有何犯行，並辯稱略以：信用卡為丙○○交付，因其欠伊一萬多元，言明要用
    刷卡還錢，伊並不知信用卡是偽造的云云。惟查：
  (一)右開事實，業據被告於檢察官偵查時坦稱：「【提示卷附信用卡影本】（是否你
    持有？）是。」「【提示全國電子簽單】（是否你刷的？）是我刷的。」「（十
    月二十日共冒刷二筆，一筆三千五，一筆一萬元？）是」「（在何地刷？）公館
    三千五買化粧品，一萬元買電器」、」「（三千五及一萬元你有無在卡片上簽名
    ？）有，我簽的，一張三千五的簽李建勇，另一張只記得姓吳的」（見偵卷第二
    十四頁反面），並經證人即被告男友乙○○、富邦商業銀行信用卡部風險管理組
    助理員林明經、全國電子專賣店店員甲○○分別證述綦詳，且有扣案之偽造信用
    卡一張、簽帳單數紙存卷可稽，足見被告自白與事實相符，應可採信。
  (二)質之證人丙○○堅決否認交付信用卡，記明在卷，被告迄未能提出實據證明右信
    用卡為丙○○所交付。依證人乙○○於本院供證：「信用卡是我看到我朋友『阿
    森』拿出來的」（見本院九十年六月十四日訊問筆錄），足見該信用卡為綽號『
    阿森』者所交付，被告指丙○○所交付乙節，尚屬無據。又被告持同張信用卡，
    連續於當日十九時五十七分、二十一時六分許，分別以「李建勇」、「吳俊洋」
    不同之名字，偽造署押，書立簽帳單等情，俱如前述，被告既任意簽名，豈有不
    知該信用卡係偽造之理？再被告以偽卡購物，當無欲繳交費用，施用詐術詐取財
    物亦彰彰明甚。是被告前揭辯解，係事後臨訟杜撰之詞，不足採信。被告犯行，
    堪以認定，應依法論科。
二、被告持偽造信用卡在如附表所示特約商店刷卡購物，於刷卡後假冒持卡人名義偽
    造「李建勇」、「吳俊洋」之署名於簽帳單上，偽造表示「李建勇」、「吳俊洋
    」確認消費金額之簽帳單私文書後，持以行使交付與該特約商店核對，使與信用
    卡中心簽約之特約商店陷於錯誤，而詐得財物之行為，核係犯刑法第二百十六條
    、第二百十條之行使偽造私文書罪及同法第三百三十九條第一項之詐欺取財罪。
    有關全國電子專賣店之簽帳消費行為，因尚未簽名即被發覺，則構成刑法第三百
    三十九條第三項、第一項之詐欺取財罪未遂罪。又刑法於中華民國九十年六月二
    十日增訂，行使偽造信用卡者，處五年以下有期徒刑，得併科三萬元以下罰金之
    規定，被告行為後法律有變更，比較新舊法，以舊法有利於被告，應適用舊法。
    被告在簽帳單上偽造「李建勇」、「吳俊洋」署押之行為，皆係偽造私文書（簽
    帳單）之部分行為，為偽造私文書之行為所吸收，其偽造私文書之低度行為復為
    行使之高度行為所吸收，皆不另論罪。被告就前揭犯行，與不詳年籍，綽號「阿
    森」之成年人，有犯意聯絡與行為分擔，為共同正犯。被告先後多次行使偽造私
    文書、詐欺取財（既遂、未遂）等犯行，時間緊密，犯意概括，所犯構成要件相
    同，均為連續犯，以連續行使偽造私文書罪、連續詐欺取財罪一罪論，並加重其
    刑。所犯行使偽造私文書與詐欺取財罪間，有方法結果之牽連關係，應從較重之
    行使偽造私文書罪處斷。原審論處被告罪刑，本非無見，惟原審未及比較新舊法
    之適用，又被告僅行使偽造信用卡一張，原審誤為三張，均有未洽，被告上訴否
    認犯罪，雖無理由，惟原判決既有可議，仍屬無可維持，自應由本院將原判決撤
    銷改判。爰審酌被告犯罪之動機、手段、所生危害及犯罪後之態度等一切情狀，
    量處如主文所示之刑，並諭知易科罰金之折算標準，以示懲儆。
三、如附表所示偽造「李建勇」、「吳俊洋」之署押，或為一式二聯、或為一式三聯
    ，共計五枚，均係偽造之署押，爰依刑法第二百十九條之規定，不問屬於犯人與
    否，沒收之。又扣案之偽造信用卡一張，為共犯「阿森」所有，且為本件犯罪所
    用之物，爰依刑法第三十八條第一項第二款之規定，併予宣告沒收。
據上論斷，應依刑事訴訟法第三百六十九條第一項前段、第三百六十四條、第二百九
十九條第一項前段，刑法第二十八條、第五十六條、第二條第一項但書、第二百十六
條、第二百十條、第三百三十九條第一項、第五十五條、第二百十九條、第三十八條
第一項第二款，罰金罰鍰提高標準條例第一條前段、第二條，判決如主文。
本案經檢察官陳文禮到庭執行職務。
中      華      民      國     九十     年      七      月      十八    日
                              臺灣高等法院刑事第五庭
                                  審判長法  官  曾  德  水
                                        法  官  趙  功  恆
                                        法  官  楊  貴  雄
如不服本判決應於收受送達後十日內向本院提出上訴書狀，其未敘述上訴之理由者，
並得於提起上訴後十日內向本院補提理由書（均須按他造當事人之人數附繕本）。
                    書記官  林  淑  真
中      華     民      國      九十    年       七      月      二十    日
附錄：本判決論罪科刑法條全文
刑法第二百十六條：
  行使第二百十條至第二百十五條之文書者，依偽造、變造文書或登載不實事項或使
  登載不實事項之規定處斷。
刑法第二百十條：
  偽造、變造私文書，足以生損害於公眾或他人者，處五年以下有期徒刑。
刑法第三百三十九條第一項：
一意圖為自己或第三人不法之所有，以詐術使人將本人或第三人之物交付者，處五年
  以下有期徒刑、拘役或科或併科一千元以下罰金。
附表：
┌───────┬──────────────┬─────┬──────┐
│盜  刷  時  間│盜      刷      地      點  │偽造之署押│  盜刷金額  │
│ （八十九年） │                            │、數量    │ （新台幣） │
├───────┼──────────────┼─────┼──────┤
│十  月 二十 日│航宇電訊設備有限公司（台北市│偽造吳俊洋│１００００元│
│二十一時六分  │辛亥路一段三十二號一樓      │署押二枚（│            │
│              │                            │一式二聯）│            │
├───────┼──────────────┼─────┼──────┤
│十  月 二十 日│璽帆護膚坊（台北市○○路○段│偽造李建勇│３５００元  │
│十九時五十七分│三十號二樓）                │署押三枚（│            │
│              │                            │一式三聯）│            │
└───────┴──────────────┴─────┴──────┘


司法院資訊處製作；財團法人民間司法改革基金會備份。
